【裁判字號】    89,易,209
【裁判日期】    890324
【裁判案由】    侵占
【裁判全文】
臺灣桃園地方法院刑事判決                          八十九年度易字第二九號
    公  訴  人  臺灣桃園地方法院檢察署檢察官
    被      告  乙○○
右列被告因侵占案件，經檢察官提起公訴（八十八年度偵字第一六五九七號），本院
判決如左：
    主      文
乙○○無罪。
    理      由
一、公訴意旨略以：被告乙○○於民國八十八年六月一日下午四時許，至甲○○所經
    營即告訴人「龍潭小客車租賃有限公司（下稱龍潭公司）」，以每日新台幣（下
    同）一千八百元之代價，承租ＪＧ－０一六二號自用小客車一部，約定承租一日
    ，承租後，竟意圖為自己不法之所有，以變易持有為所有之意思，予以侵占入己
    ，因認被告涉有刑法第三百三十六條第一項之侵占罪嫌云云。
二、按犯罪事實應依證據認定之，無證據不得推定其犯罪事實，又不能證明被告犯罪
    者，應諭知無罪判決，刑事訴訟法第一百五十四條、第三百零一條第一項分別定
    有明文。訊據被告乙○○，固坦承前述向告訴人「龍潭公司」租車且未依約返還
    之情不諱，惟堅詞否認侵占犯行，辯稱原租期屆滿時，曾去電向告訴人表示欲續
    租，嗣於續租期間該車遭竊，唯恐須承擔賠償之責，因而未敢立時出面與告訴人
    處理解決車輛事宜，其並未侵占該車等語。
三、經查，被告於八十九年三月七日本院審理時稱：（車子在）租車後約一星期（即
    六月八日之前），在蘆竹鄉○○路三二九巷那裡（失竊）：：：大約是（晚上）
    七、八點左右被偷等語，核與幾近五個月之久前即八十八年十月十五日其於警訊
    時所述：（該車）於八十八年六月五日十九時許，在桃園縣蘆竹鄉○○路三二九
    巷內遭竊等語，不論日期、時間及場所等各節均相吻合。時隔已久，其印像猶能
    如此深刻明淅，記憶鮮明，若非確曾身處其境，歷經其事，難現此情，衡此，實
    無以遽指其所持辯解純屬臨訟杜撰飾編之詞，況倘該車果遭被告侵占，揆其目的
    無非欲繼續留用並置於己力支配或得以支配之狀態下，抑或另出諸不法之途將之
    處分以謀取不法利益。惟查，該車仍在原車主即告訴人公司負責人甲○○之弟王
    派治之名下，有汽機車過戶登記書影本一紙在卷可憑，顯見迄今為止尚未移轉過
    戶予另人，可徵被告並未將之處分，再者，經告訴人提出告訴後，被告既已出面
    並與告訴人達成和解賠償損害，此除有和解書影本一紙附卷足佐外，亦經甲○○
    於本院審理時述明，若果該車仍在被告之實力支配或得以支配之狀態下並知其去
    向，經由理性及利弊得失之權衡，於與告訴人洽談和解事宜時，被告自會將車交
    還俾能減少賠償之數額，然該車迄未尋回歸還告訴人，此同據甲○○於本院審理
    時陳明，何以故也？想必被告亦未持有且不知該車之下落。茲該車既未遭被告以
    不法之方式處分，又已不在被告支配管領之下且不知其去向，稽此二情，可徵該
    車已因被告無可控制之情況發生而逸離其實力之支配並無從查找，準此，則除失
    竊乙情外，已別無他由，據而可徵被告之辯解屬實。至公訴人指稱「於汽車失竊
    後豈有不報警處理或告知車主之理，且其原約定承租一日，於次日即應返還，如
    欲延長租期，亦應聯絡告訴人辦理延長租約，豈有不聯絡之理」，因而謂該車必
    遭侵占云云。第查，甲○○於本院審理時陳明原租期屆滿時，被告確曾來電表明
    欲續租等語，核與被告此部分辯解相符，堪認屬實，從而自未能謂租期屆滿後，
    被告有違約私擅留用該車之情事。公訴人指被告未曾聯絡辦理續租事宜，尚屬無
    據。再者，汽車失竊後，為免竊賊用車過程中橫生不法事端致己枉受無妄之災，
    車主率皆迅即報警處，此雖為常態，惟被告僅係車之承租人而非所有人，並無此
    方面之顧慮，後果既與己無涉，且其又非車主，若前去報案，警方未必受理，因
    之，於事不關己之情況下，其撒手不管，未加聞問，核無違常之處。又車係在被
    告租用期間失竊，依法被告須承擔損害賠償之責，職是，被告基於推搪卸責之心
    ，潛藏無蹤，避不出面解決或據實向車主稟告，亦為人性使然。由是，於失竊之
    後，被告未報警處理或告知車主，固屬私心自用，然要無從執此自私諉責之舉措
    即遽認其有侵占該車之情事。公訴人前開所指洵非的論，並不足採。綜述，該車
    既係失竊，純屬意外，非被告所得控制，自未能指其有易持有為所有而侵占該車
    之行為。此外，復查無其他積極證據可證明被告有如公訴人所指犯行，依首揭法
    條說明，應為無罪之諭知。
據上論斷，應依刑事訴訟法第三百零一條第一項，判決如主文。
本案經檢察官周懷廉到庭執行職務。
中      華      民      國    八十九    年      三      月    二十四    日
                              臺灣桃園地方法院刑事第三庭
        法  官  蔡榮澤
右正  本證明與原本無異。
如不服本判決，應於判決送達後十日內向本院提出上訴狀( 應附繕本 )，上訴於
臺灣高等法院。
                                    書記官   劉德壽
中        華        民        國   八十九   年   四   月    八    日


司法院資訊處製作；財團法人民間司法改革基金會備份。
